【裁判字號】    97,訴,802
【裁判日期】    970718
【裁判案由】    脫逃
【裁判全文】
臺灣高雄地方法院刑事判決               97年度訴字第802號
公  訴  人  臺灣高雄地方法院檢察署檢察官
被      告  癸○○
選任辯護人  李文禎律師
            黃如流律師
            黃小舫律師
被      告  辛○○
選任辯護人  吳建勛律師
            陳慧錚律師
            鄭旭廷律師
被      告  戊○○
選任辯護人  吳賢明律師
            鄭旭廷律師
上列被告因脫逃案件，經檢察官提起公訴（96年度偵字第21182
號），本院判決如下：
    主  文
癸○○犯公務員過失致人犯脫逃罪，處有期徒刑伍月，如易科罰
金，以新臺幣壹仟元折算壹日。
辛○○、戊○○均無罪。
    事  實
一、癸○○於民國96年6 月間為高雄市政府警察局交通大隊（下
    稱交大）第三中隊之中隊長，負責綜理該中隊所屬人員平日
    交通案件處理、現行犯逮捕、突發事件等公務，係依法令服
    務於地方自法團體所屬機關，而具有法定職務權限之人員。
    辛○○為交大第三中隊第9 分隊（下稱9 分隊）分隊長，於
    96 年 月28日22時起至24時止為備勤人員；己○○為9 分隊
    小隊長（另依協商程序判決），於96年6 月22時至24時在9
    分隊之分隊部值班，同年6 月28日22時起至29日6 時止為值
    日幹部，負責交通案件處理，交接人犯、處理突發事故等事
    項；被告戊○○為交大第3 中隊9 分隊員警，於同日22時至
    24時負責巡邏勤務；丑○○（妨害公務部分，另經緩起訴處
    分）為當年度之高雄市議會議員，許慧心（冒名許素菁之偽
    造文書部分，另經緩起訴處分）為高雄市楠梓區警察之友會
    （下稱楠梓警友會）主任庚○○之友人。
二、緣於96年6 月28日晚間，楠梓警友會人員、高雄市政府警察
    局楠梓分局（下稱楠梓分局）暨轄下派出所員警與丑○○等
    高雄市議員在高雄市○○路之餐廳聚餐、唱歌飲酒後，於同
    日23時許由飲酒之許慧心搭載庚○○行經高雄市○○路與民
    生路口時，為執行巡邏勤務之交大第3 中隊第9 分隊員警戊○○發現許慧心未攜帶安全帶而攔下勸阻交談時，又聞到許
    慧心身上有酒味，戊○○與同事陳炎坤因係執行巡邏勤務，
    車上未帶杯水，經許慧心同意如超過酒測標準值，再帶回隊
    上依據標準程序測試後，當場先行檢測，惟戊○○收回酒測
    機時誤觸電源，導致酒測機斷電無法列印酒測單，且該次檢
    測紀錄亦無法存取於酒測機中，戊○○遂依前開說明請許慧
    心回9 分隊後再依標準程序測試，返回9 分隊樓下時，庚○○旋致電丑○○說明狀況，請丑○○到場瞭解。同日23時29
    分許由陳炎坤帶許慧心至8 樓辦公室詢問室喝水後，戊○○
    欲實施酒測勤務時，許慧心表示想先上廁所，戊○○便隨同
    許慧心至廁所，同日23時33分許甲○搭載丑○○抵達9 分隊
    ，由庚○○陪同至8 樓辦公室，庚○○先向值班之己○○介
    紹丑○○為議員後，請己○○引薦取締酒駕之員警，此時戊○○自廁所走道附近先行走回詢問室調整酒測機，丑○○旋
    跟上前入詢問室，因戊○○與丑○○發生言談間之誤解，丑
    ○○表示戊○○口氣壞，戊○○予以否認後並請丑○○在外
    面等候，2 人復先後出詢問室，因許慧心已走至9 分隊之8
    樓辦公室內，戊○○原欲進入詢問室為許慧心進行酒測勤務
    ，丑○○僅因認未受禮遇，竟於同日23時35分許站在詢問室
    門口阻擋戊○○進入執行酒測勤務，此時己○○與庚○○、
    許慧心均在詢問室外之辦公室觀看，戊○○則向丑○○表示
    「借過一下好嗎」，丑○○回稱：「我如果不要呢，我如果
    不要呢，不然你是要怎樣」（台語），戊○○稱：「你現在
    是怎樣」（台語），丑○○回以「你要怎樣，你要怎樣」（
    台語），又以右手用力推戊○○胸部致戊○○往後退了1 步
    ，復表示因戊○○不禮貌，所以推戊○○，經戊○○表示不
    是喝酒最大，並稱「你剛剛已經妨害公務」後，丑○○不僅
    未予理會，更旋以右手接續拍打戊○○之手臂5 次並稱「麥
    說妨害公務」（台語）等語，以此強暴方式妨害戊○○執行
    酒測公務，戊○○乃於同日23時36分許向丑○○告以「你現
    在妨害公務，你有權保持緘默，無需違背事實陳述，我依法
    將你逮捕」後，上前進行逮捕，此時丑○○一面持續以三字
    經謾罵並抵抗，一面出手抓戊○○衣領，又以右手朝戊○○
    臉部及胸部方向揮擊，造成戊○○衣領鈕釦掉落1 顆及受有
    頸部瘀傷5 ×0.5 公分之傷害（傷害部分未據告訴），同日
    23 時36 、37分許丑○○對戊○○大聲咆哮且接續多次出口
    「幹你娘」、「操你媽」、「我沒看過這種警員」等穢語當
    場侮辱執行勤務中之戊○○，己○○在全程見聞後，明知下
    屬戊○○已踐行逮捕程序，竟因丑○○為市議員，為息事寧
    人，即在一旁予以勸阻，惟戊○○在一旁仍表示「他打我」
    之言詞，待戊○○壓制丑○○後，9 分隊分隊長辛○○因聽
    見吵鬧聲而於同日23時37時許自休息室走出至辦公室，丑○○仍持續謾罵三字經，辛○○見戊○○拖起壓制在地上之丑
    ○○往嫌疑人座位，且聽聞丑○○仍持續咆哮謾罵，好意勸
    阻，即順勢扶起丑○○，戊○○便將丑○○帶到嫌疑人座位
    ，並上手銬於牆上橫杆，丑○○坐在嫌疑人座位時，仍持續
    謾罵三字經並稱「你給我銬、你給我銬，好，幹你娘」（台
    語）等語，辛○○見狀復告以「好啦，先生，不要隨便譙」
    （台語）等語，己○○在旁全程目睹上開過程，一陣吵鬧後
    ，己○○對著丑○○說話，然丑○○不予理睬，反稱「恁爸
    議員」，且一直撥打電話，嗣撥至高雄市政府警察局局長室
    ，經接通與局長室機要股警務員談話後，復轉交戊○○，戊○○於通話後向丑○○確認係高雄市議員。辛○○見聞上開
    情況後認應通報請上級長官，旋撥打電話初步向癸○○、交
    大二組組長子○○、交大副大隊長乙○○通報丑○○議員遭
    員警上手銬一事。期間，戊○○、辛○○知悉丑○○為高雄
    市議員後，基於尊重，多次欲改變拘束方式將手銬解開禮遇
    ，但丑○○予以拒絕，並隨意丟擲接聽完畢之辦公室電話及
    飲盡之杯水以發洩情緒。癸○○於同日23時54分到達9 分隊
    8 樓辦公室，乙○○於翌日（29）0 時0 分許亦到達9 分隊
    8 樓辦公室內瞭解，期間楠梓分局右昌、翠屏、楠梓派出所
    等員警均到場關心並安撫丑○○，終於同年6 月29日凌晨0
    時19分許經癸○○交付鑰匙予楠梓分局右昌派出所員警丁○○，由丁○○將丑○○之手銬解開，惟仍坐於犯罪嫌疑人席
    。戊○○因至9 分隊之交誼廳向乙○○、子○○告以「因丑
    ○○來關心民眾酒駕事件，對我又打又罵」等語，經乙○○
    指示前往醫院驗傷確保權益，辛○○原於同年6 月29日凌晨
    0 時20分許欲在9 分隊8 樓辦公室播放丑○○妨害公務之內
    容以確認事實發生經過，因播放內容出現丑○○謾罵三字經
    之聲音，經癸○○請辛○○至其他地方播放後，辛○○、乙○○即先後前往6 樓勤務中心操作，以瞭解事發經過，戊○○亦於同年6 月29日凌晨0 時22分許離去就醫，癸○○、己○○則停留在9 分隊8 樓辦公室內，而癸○○為9 分隊8樓
    辦公室內最高之現場指揮官，並為負有監督管理職責現行犯
    留置、解送之公務員，詎癸○○到9 分隊8 樓辦公室時，本
    即係為瞭解現場狀況，知悉丑○○喝酒與員警戊○○發生糾
    紛，並已見丑○○遭上手銬、坐於犯罪嫌疑人席，亦知悉辛○○等人係前往他處觀看錄影內容瞭解確認事發經過，可預
    見丑○○可能係遭其下屬即9 分隊員警戊○○以現行犯逮捕
    之人，亦無不能注意之情況，僅因辛○○初步報告丑○○非
    酒駕當事人，竟於抵達9 分隊辦公室後，疏未聽取事發經過
    實情，亦未等候辛○○等人觀看錄影畫面、釐清實際經過之
    報告，復在丑○○手銬已遭解開之情況下，未依現行犯處理
    之規定下達指令施予其他戒護措施，使丑○○與楠梓分局各
    派出所員警誤認在無人監管情形下，可自由離去，丑○○逕
    於同年6 月29日凌晨0 時27分許與其前來關切之友人一同離
    開9 分隊辦公室，癸○○、己○○並於9 分隊8 樓辦公室值
    班台附近走向辦公室外，並目送丑○○搭乘電梯下樓離去，
    致丑○○脫離公權力之監督。嗣高雄地方法院檢察署檢察官
    因報載上開事件而主動偵查，於96年7 月10日指揮該署檢察
    事務官至交大調取9 分隊辦公室監視器主機1 台、DV錄影原
    帶1 捲、戊○○數位相機1 台（當日錄影內容已刪除，已於
    96年7 月26日發還戊○○）、拷貝自前開9 分隊辦公室監視
    器主機之光碟1 片、拷貝自前開DV錄影原帶光碟1 片、拷貝
    自前開戊○○數位相機光碟1 片，始循線查悉上情。
三、案經臺灣高雄地方法院檢察署檢察官簽分偵查並提起公訴。
    理  由
壹、證據能力部分：
    被告以外之人於審判外之陳述，雖不符前4 條之規定，而經
    當事人於審判程序同意作為證據，法院審酌該言詞陳述或書
    面陳述作成時之情況，認為適當者，亦得作為證據，刑事訴
    訟法第159 條之5 第1 項定有明文。本件被告、辯護人及檢
    察官對本院所引用被告以外之人於審判外陳述之證據，均同
    意作為本案證據使用，本院審酌各該證據作成之情況，並無
    不法取供等非任意性情況，認為適當，爰依上開規定，作為
    本案證據使用。
貳、有罪部分：
一、認定事實所憑之證據及理由：
    訊據被告癸○○固坦認有於上開時地交付鑰匙使丁○○解開
    丑○○手銬，嗣未經詢問任何人即由庚○○、甲○將丑○○
    帶離9 分隊辦公室之事實，惟否認有何過失致丑○○脫逃之
    犯行，辯稱：（一）被告戊○○並非合法將許慧心帶回9 分
    隊辦公室執行酒測，故丑○○並無妨害依法執行公務者之犯
    行；另丑○○僅為行使議員法定職權，並無妨害公務之故意
    ，亦難認屬於妨害公務之現行犯；（二）並無人告知丑○○
    係因妨害公務遭逮捕，我依辛○○電話告知之內容，已盡注
    意義務，況依現場情況認為丑○○僅係酗酒泥醉遭被告戊○○上手銬施以管束，因見丑○○已無泥醉狀態才讓其離去，
    並無縱放之故意；（三）縱然丑○○係以現行犯逮捕，然被
    告戊○○始為逮捕拘禁之人，我非本罪之犯罪主體云云。惟
    查：
（一）96年6 月28日被告癸○○為交大第3 中隊之中隊長，己○○為交大第3 中隊9 分隊小隊長，於96年6 月28日22時至
      24時在9 分隊之分隊部值班，同年6 月28日22時起至29日
      6 時止為值日幹部；辛○○為交大第3 中隊9 分隊分隊長
      ，於同年月28日22時起至24時止為備勤；戊○○與陳炎坤
      為交大第3 中隊9 分隊員警，於同日22時至24時負責巡邏
      勤務，有當日勤務分配表、高雄市政府警察局交通警察大
      隊94年9 月2 日高市警交二字第0940016560號函附卷可參
      （偵字卷第64頁、本院訴字卷第139 ～140 頁），是被告
      戊○○、陳炎坤均負責交通案件處理、取締酒後駕車，辛○○負責綜理該分隊所有業務，被告癸○○負責綜理該中
      隊所屬人員平日交通案件處理、現行犯逮捕、突發事件等
      公務、被告己○○為當時值班及值日幹部，亦有交接人犯
      、處理突發事故、分隊勤務指導之職，均係依法令服務於
      地方自法團體所屬機關，而具有法定職務權限之人員，應
      足認定。
（二）被告戊○○處理許慧心酒駕勤務、丑○○等人到場、丑○○遭以妨害公務之名義逮捕上手銬至遭解開手銬、離去時
      之情形，及被告癸○○、辛○○、己○○在場見聞之過成
      等事實，有錄影光碟附卷，及偵查中之勘驗譯文、本院勘
      驗譯文、翻拍照片、現場位置圖等在卷可佐（96年度他字
      第5543號卷第196 頁、96年度偵字第21182 號卷第31頁、
      本院易卷第134 ～145 頁、本院訴字卷第203 ～213 頁）
      ，而堪認定。至於勘驗內容之事實經過如下；
   (1) 96年6 月28日23時29、30分許陳炎坤帶許慧心至9 分隊8
      樓辦公室之詢問室內，請許慧心先喝杯水，嗣被告戊○○
      進入詢問室內打開酒測器準備並詢問許慧心「喝什麼酒？
      」，許慧心：「威士忌」，戊○○：「吹，水也給你喝了
      ，如果再不過我也沒有辦法，站起來比較好吹」，經許慧
      心表示欲上廁所，被告戊○○與許慧心先後走出詢問室至
      廁所，丑○○於同日23時33分許與甲○至9 分隊8 樓之辦
      公室，先在辦公室內與己○○交談後，經己○○帶往廁所
      走道外之值班台，此時戊○○自廁所走回詢問室調整酒測
      機，丑○○旋跟上前至詢問室交談（丑○○與戊○○互動
      均以台語發音），丑○○：「那個」，戊○○：「怎樣」
      ，丑○○：「口氣不要這麼壞」，戊○○：「我哪有口氣
      壞，我哪有口氣壞，你不要先聲奪人，我沒有口氣壞」，
      當丑○○表示「我丑○○」時，戊○○同時亦表示「我說
      怎麼，什麼事，這樣有口氣壞嗎，好，麻煩你外面等一下
      好嗎」後，2 人即先後出詢問室，許慧心此時自廁所走至
      9 分隊之辦公室，待戊○○於同年6 月28日23時35分許又
      欲進入詢問室為許慧心進行酒測時，己○○即與庚○○、
      許素心在詢問室外之辦公室觀看，丑○○擋在詢問室門口
      阻擋戊○○進入，戊○○旋表示「借過一下好嗎」，丑○○：「我如果不要呢，我如果不要呢，不然你是要怎樣」
      ，戊○○：「你現在是怎樣」，丑○○回以「你要怎樣，
      你要怎樣」後，又以右手推戊○○胸部致戊○○往後退了
      1 步，戊○○表示：「你現在推我」，丑○○：「對，我
      給你推」，戊○○：「你為何要推我」，丑○○：「我給
      你推」，戊○○：「你為何推我」，丑○○：「你對我沒
      禮貌」，戊○○表示「我哪有不禮貌」，丑○○：「阿不
      然是要怎樣」，戊○○：「現在不是喝酒最大喔，我先跟
      你說喔」，丑○○：「我問你」，戊○○：「你為何要推
      我，大家都有看到喔」，丑○○：「我可以推你」，戊○○：「我告訴你喔，你剛剛已經妨害公務」，待戊○○為
      上開告知後，丑○○以左手接續揮打戊○○之手臂5 次（
      並發出明顯5 次拍打聲響），戊○○同時表示：「是怎樣
      ，是怎樣，你為何打我，你巴我做什麼」後，丑○○復稱
      ：「麥講那些，麥講那些，麥講妨害公務」。戊○○乃於
      同年6 月28日23時36分向丑○○告以「你現在妨害公務，
      你有權保持緘默，無需違背事實陳述，我依法將你逮捕」
      ，丑○○：「好、好」，己○○在一旁兩手插腰觀看，待
      戊○○上前欲進行逮捕，丑○○一直以三字經謾罵及抵抗
      正在執行勤務之戊○○，並拉扯戊○○胸前之上衣，己○○即在一旁予以勸阻並將兩人拉開，丑○○：「幹你娘、
      操你媽」，戊○○：「幹嘛、幹嘛，你為什麼打我，他打
      我」，己○○在一旁勸阻不要這樣，丑○○復稱：「幹你
      娘，你真的要銬死我喔，幹你娘」，丑○○經戊○○壓制
      於地後，仍持續謾罵「操你媽、幹你娘，我沒看過這種警
      員」。
   (2) 於同年6 月28日23時37分許辛○○至8 樓休息室走出後，
      走至丑○○身後，戊○○將丑○○拖起往犯罪嫌疑人席方
      向走去，辛○○一面表示「好啦、好啦。起來、起來」、
      「好啦、好啦，那邊坐一下」，並順勢將丑○○拉起後即
      放手，丑○○遭戊○○拉往犯罪嫌疑人席期間，仍持續且
      重複謾罵「操你媽，哪有這種警員是這型的」，並在犯罪
      嫌疑人席表示「你給我銬，你給我銬」，戊○○取得手銬
      後，將丑○○銬在身後橫杆，辛○○則表示：「好啦，先
      生，不要黑白譙」，丑○○：「啊～你哪安呢講」，辛○○：「事情要好好處理，你卻這樣」，林昆智稱：「你喝
      酒就好好講，好好處理就好了」，丑○○：「無」，己○○從旁靠近丑○○講話安撫，丑○○以右手推開，並稱「
      無」、「無，恁爸是議員ㄋㄟ」，復對甲○稱「給我銬，
      幫我拍照」等語。戊○○：「打電話叫記者來」，並至丑
      ○○旁之抽屜翻名片後撥打，丑○○亦一直撥打行動電話
      ，同年6 月28日23時43分許，丑○○叫戊○○接聽其行動
      電話，戊○○接聽後經表示不知道丑○○為議員，並先請
      丑○○出示證件，丑○○交付證件後，戊○○持行動電話
      走動講一段時間後，返還手機予丑○○，同年6 月28日23
      時46分至47分許辛○○、己○○與丑○○多次交談，並欲
      解開丑○○手銬均遭丑○○以手撥開，同年6 月28日23時
      48 分 許，戊○○接聽辦公室電話後，走向丑○○旁辦公
      桌，由丑○○接聽分機之電話，丑○○聽完電話後，復將
      話筒或飲盡之杯水甩在地上，丑○○又持續撥打手上之行
      動電話。
   (3) 同年6 月28日23時52分許楠梓分局楠梓派出所所長林永川
      走進9 分隊辦公室至丑○○旁、23時54分許癸○○走進9
      分隊辦公室即至丑○○旁，期間辛○○靠近欲解開手銬，
      仍遭拒絕，癸○○、林永川並一直在丑○○旁交談安撫，
      戊○○則在辦公桌旁接聽電話稱「藍議員，他沒酒駕，他
      是來關心，我不知道他是議員，他對我又打又罵」、「目
      前我們要解開手銬，他不接受」等語後，再轉由丑○○接
      聽，同年6 月29日0 時0 分許乙○○走進9 分隊8 樓辦公
      室旋與辛○○走進丑○○後方之員警辦公室內，癸○○復
      走進該辦公室內，嗣丁○○進入9 分隊8 樓辦公室與坐在
      犯罪嫌疑人席之丑○○交談，並多次欲解開丑○○手銬而
      遭拒，同年6 月29日0 時03分癸○○走出員警辦公室，乙○○、辛○○亦先後走出，同年6 月29日0 時04分乙○○
      復邀癸○○至廁所旁備勤室（交誼廳），癸○○復走出後
      找戊○○進入備勤室，期間辛○○除拿一枝筆進入備勤室
      外，均在9 分隊8 樓辦公室內外來回走動，同年6 月29日
      0 時07分子○○到達9 分隊辦公室內，即走進備勤室，同
      年6 月29日0 時09分乙○○、子○○、林永川、癸○○、
      戊○○先後走出備勤室，同年6 月29日0 時11分乙○○與
      林永川交談後，與子○○自值班台走出9 分隊8 樓辦公室
      外，辛○○則走至丑○○處先後與丑○○、丁○○、庚○○、甲○、林永川等人交談，同年6 月29日0 時17分林永
      川交手機交給丑○○接聽後，辛○○離開丑○○處與子○○交談後，兩人走至值班台，乙○○亦在值班台處走動，
      同年6 月29日0 時18分丁○○在丑○○前方向癸○○取得
      鑰匙後，轉身解開丑○○之手銬，癸○○、己○○復走至
      丑○○旁觀看，另在丑○○對面之辦公桌，有人以筆記型
      電腦播放出丑○○罵三字經之光碟，同年6 月29日0 時20
      分辛○○、癸○○、林永川均圍在該筆記型電腦前，由辛○○關閉後離開，丑○○則仍坐在犯罪嫌疑人席。
   (4) 同年6 月29日0 時22分戊○○解除裝備後朝辦公室門口離
      去，丑○○則從犯罪嫌疑人座位起身至廁所後，又返回犯
      罪嫌疑人座位，庚○○、甲○、丁○○、詹朝傑等其他派
      出所人員均圍著丑○○，同年6 月29日0 時27分許丑○○
      起身與上開友人往9 分隊8樓 辦公室門口移動，癸○○則
      自9 分隊值班台前往門口移動，同年6 月29日0 時29分9
      分隊辦公室僅剩林昆智與陳漂龍站於9 分隊8 樓辦公室值
      班台，陳漂龍持起值班台電話撥打，同年6 月29日0 時30
      分15秒己○○從辦公室門外走回站於門口，同年6 月29日
      0 時30分29秒許癸○○從門外走回值班台，嗣同年6 月29
      日0 時30分44秒許辛○○亦從辦公室門外出現在9 分隊8
      樓辦公室門口，同年6 月29日0 時31分01秒許丑○○等人
      陸續走出1 樓電梯離去。
（三）被告戊○○係依法執行酒測勤務：
   (1) 96年6 月28日23時許，飲酒之許慧心搭載庚○○行經高雄
      市○○路與民生路口時，為執行巡邏勤務之被告戊○○發
      現未繫安全帶之許慧心而攔阻交談時，經發現有酒味，然
      被告戊○○與同事陳炎坤係執行巡邏勤務，車上未帶杯水
      ，經許慧心同意如超過酒測標準值，再帶回9 分隊隊上依
      據標準程序測試後，當場先行檢測；惟被告戊○○收回酒
      測機時誤觸電源，導致酒測機斷電無法列印酒測單，且該
      次檢測紀錄亦無法存取於酒測機中，被告戊○○遂依前開
      說明請許慧心回9 分隊依標準程序測試，返回9 分隊樓下
      時，庚○○旋致電丑○○說明狀況，請丑○○到場瞭解，
      此部分事實業據證人即被告戊○○證述綦詳，並經證人子
      ○○於偵查中證述：我至9 分隊辦公室當時質疑被告戊○○為何不在現場作酒測，被告戊○○說酒測機斷電，也沒
      有讓許慧心喝水，經許慧心同意才對回隊上等語明確（他
      字卷第102 頁）；另證人庚○○於本院審理時證述及證人
      許慧心於偵查中證述因與楠梓警友會人員、楠梓分局暨轄
      下派出所與丑○○等高雄市議員，於96年6 月28日晚間在
      高雄市○○路大八餐廳聚餐、唱歌飲酒後，庚○○與許慧
      心2 人在高雄市○○路、中山路口因未繫安全帶遭警攔下
      勸阻，又經確認駕駛許慧心喝酒後，需喝水後始進行酒測
      等語明確（本院卷第39～40頁、96年度他字卷第5543 號
      卷第232 號第138 ～139 、231 ～232 頁），參以許慧心
      （冒名許素菁）酒測單酒測時間為96年6 月28日23時38
      分（酒測值0.43mg/l）、案號「0421」、地點為「中山、
      民生」施測者為陳炎坤；前一案號「0420」之地點為「中
      山、民生」、測量時間為96年6 月28日22時37分、施測者
      為戊○○，該測量之兩時點中並無其他測量案號，有該酒
      精濃度測定列印單黏貼表所附之酒測單2 紙，並有當日工
      作紀錄簿在卷可參（96年度他字第5543號卷第37、48頁）
      ，足認證人即被告戊○○係因執行勤務攔阻許慧心後，欲
      施以酒測，因無法當場列印酒測單，經許慧心同意而至9
      分隊辦公室測量酒精濃度等情明確。
   (2) 又許慧心酒駕之行為，需配合實施酒測列印呼氣酒精濃度
      之酒測單始能據以認定舉發或移送，參諸人體呼氣酒精濃
      度會因時間經過而漸漸代謝減低，此為公眾週知之事，是
      丑○○抵達9 分隊辦公室時，被告戊○○既尚未取得許慧
      心呼氣酒精濃度之列印酒測單，尚無法完成酒駕之舉發程
      序，亦足認定。參以被告戊○○、陳炎坤、許慧心、庚○○返回9 分隊8 樓辦公室後，96年6 月28日23時29、30分
      許陳炎坤在詢問室架設相機錄影，並請許慧心喝水，嗣被
      告戊○○復攜帶酒測器進入詢問室，向許慧心詢問喝酒情
      形以進行酒測，經許慧心表示欲上廁所，即隨之步出詢問
      室外，戊○○嗣又走回執行酒測地點之詢問室調整酒測機
      準備等情，亦如上述，足見被告戊○○均係在合法執行酒
      測之勤務中。
（四）被告戊○○依法逮捕妨害執行酒測公務之丑○○：
   (1) 按刑法第135 條第1 項之罪，以對於公務員依法執行職務
      時施強暴脅迫為要件。經查，丑○○於96年6 月28日23時
      33分許進入詢問室內與被告戊○○交談後，兩人均走出詢
      問室，被告戊○○見許慧心從廁所出來後，同日23時35分
      許欲走回詢問室內執行酒測勤務，即遭丑○○阻擋而無法
      進入，待被告戊○○向丑○○詢問為何如此後，丑○○又
      以手推被告戊○○致被告戊○○往後退1 步，被告戊○○
      詢問丑○○為何要推人，丑○○又回答「我可以推你」後
      ，被告戊○○始告知丑○○所為已經妨害公務，然丑○○
      不僅仍不予理會，復出手拍打被告戊○○，並稱「麥說妨
      害公務」等語，足見被告戊○○均係以口頭警告，而丑○○已遭告知其阻擋、推人行為有妨害公務之嫌，卻仍出言
      藐視，並拍打被告戊○○而產生明顯聲響，是丑○○顯係
      對於依法執行酒測勤務之被告戊○○施加暴力，使被告戊○○因丑○○之干擾而無法進行對許慧心的酒測勤務等情
      ，洵堪認定。
   (2) 再被告戊○○經勸阻丑○○無效後，復於丑○○實施拍打
      行為後，始確認其妨害公務之事實，並於同年6 月28日23
      時36分對之宣告權利表示依法逮捕，其所為之逮捕程序，
      於法尚無未合。
（五）丑○○遭解開手銬僅係為顧及其名譽之措施：
   (1) 按「執行拘提或逮捕，應注意被告之身體及名譽」、「被
      告抗拒拘提、逮捕或脫逃者，得用強制力拘提或逮捕之。
      但不得逾越必要之程度」，刑事訴訟法第89條、第90條定
      有明文。
   (2) 查丑○○雖經被告戊○○於96年6 月28日23時36分宣告以
      妨害公務逮捕時予以抗拒，且經被告戊○○逮捕並將之置
      於犯罪嫌疑人席後仍持續謾罵，固有施以手銬戒護之必要
      ；然丑○○經被告戊○○確認為議員身分後欲以解開手銬
      ，均予以拒絕，且除有甩話筒、杯水等不佳之態度外，已
      無謾罵情形，如前所述；再於96年6 月29日凌晨0 時18分
      許，由丁○○站在丑○○前方向癸○○取得鑰匙轉身解開
      丑○○之手銬後，迄至丑○○離去9 分隊8 樓辦公室之96
      年6 月29日凌晨0 時27分前，期間除有至廁所外，均係坐
      在犯罪嫌疑人席，前後達11分鐘，亦有上開錄影光碟及勘
      驗譯文等在卷可參，足認丑○○遭逮捕後至解除手銬前、
      解除手銬後，並無抗拒留置之情況。
   (3) 佐以證人即交大大隊長丙○○於本院審理時證述：員警對
      民眾上手銬，需考量罪名輕重、當事人之身分地位及身體
      狀況，刑事案件之被告為民意代表，且情節輕微者可不用
      上手銬等語（本院訴字卷第121 、122 頁），參以丑○○
      當時為高雄市市議員，是如被告戊○○、辛○○、癸○○
      等人考量丑○○之議員身分地位，且因丑○○無抗拒留置
      之情況，為顧及其名譽而變更拘束人身自由之方式，尚難
      遽認此即係縱放人犯或過失使人犯脫逃之行為，起訴意旨
      認被告癸○○於解除丑○○手銬之際，即為過失使丑○○
      脫逃之時點，尚有誤會。
（六）被告癸○○因過失致人犯脫逃：
   (1) 證人即9 分隊員警陳漂龍於偵查中證述：96年6 月29日凌
      晨0 時我在值班台值班，我值班時中隊長即被告癸○○、
      小隊長即被告己○○一直在場，當時我見到丑○○上手銬
      坐於嫌疑人座位，約於凌晨0 時20分左右離開，丑○○離
      開時，被告癸○○、己○○均送丑○○議員到8 樓電梯門
      口等語明確（見他字卷第89頁），此亦經被告癸○○於本
      院供稱讓丑○○離開一情不諱（本院易字卷第55頁）；此
      外，復有上開監視錄影光碟、翻拍照片在卷可稽，足認丑
      ○○是在被告癸○○、己○○之陪同至9 分隊電梯處，始
      脫離公權力監督範圍而離去應堪認定。
   (2) 又證人即被告辛○○於偵查中證述：經確認丑○○確實為
      議員後，我認為事態嚴重，打電話向被告癸○○及子○○
      、乙○○初步報告，渠等到場後，乙○○叫我播放數位相
      機蒐證內容，我們覺得當事人在8 樓，所以我、乙○○、
      子○○、陳炎坤就到6 樓看數位相機之蒐證內容，但因磁
      碟機有問題，還未看錄影內容前，值班同事陳漂龍打電話
      說議員要走了，我們上樓看時，議員已經下樓了，經我詢
      問後，陳漂龍亦表示不知道為何讓議員走掉等語（他字卷
      第53～55頁）；證人乙○○於偵查中證述：我與子○○、
      被告辛○○至6 樓看錄影帶時，8 樓辦公室層級最高者為
      被告癸○○等語（他字卷第99頁），參以被告癸○○到場
      即係為瞭解丑○○遭上手銬一事，且於到場後之96年6 月
      29日凌晨0 時18分許亦交付鑰匙給丁○○，因而將丑○○
      之手銬解開，故被告辛○○與證人子○○、乙○○在6 樓
      勤務中心確認事實經過期間，被告癸○○為8 樓之最高層
      級之指揮者，對於現場之情況即，負有監督管理之責，卻
      未經確認丑○○上銬之原因即與己○○陪同丑○○至8 樓
      辦公室門外之電梯，讓丑○○脫離9 分隊公權力之監督範
      圍等情，其有過失應堪認定。
（七）被告癸○○雖以上揭情詞置辯，然：
   (1) 按刑法第163 條第2 項之「公務員」，係指有監督看守依
      法逮捕拘禁人職務之公務員。被告癸○○為交大第3 中隊
      中隊長，綜理中隊所有業務，且96年6 月29日凌晨即係為
      處理丑○○遭員警上銬一事到場瞭解，又係持鑰匙與丁○○將丑○○手銬解開之人，其於丑○○離去時，亦係9 分
      隊8 樓辦公室之最高層級指揮者，均如前所述，是丑○○
      離去當時，當時被告癸○○即負有指揮監督現場人員之權
      利、義務，係屬有監督看守依法逮捕拘禁人職務之公務員
      ，應堪認定，其辯稱非犯罪主體云云，尚不足採。
   (2) 丑○○係因楠梓警友會主任庚○○通知，因而與甲○到場
      瞭解關切許慧心酒駕事件，經證人丑○○、甲○於本院審
      理時證述明確（本院訴字卷第55、128 頁）；而丑○○到
      場後亦針對執行酒駕勤務之被告戊○○詢問並請被告戊○○趕快開單讓許慧心回家等情，亦經證人丑○○於偵訊、
      本院審理時證述明確（偵查卷第17頁、本院卷第128 頁）
      ；觀諸丑○○於當場亦針對被告戊○○詢問而回答或表示
      輕蔑之語，甚至於事後於偵查及本院審理時仍可回想記憶
      前往關切之經過而為證述，均足認丑○○當時並無因喝酒
      致無從辨識其行為。又丑○○嗣後因阻擋、推打被告戊○○，經以妨害公務逮捕，亦有上開監視錄影光碟、勘驗譯
      文可參，並經證人甲○於本院審理時證述有聽聞我在一旁
      聽聞被告戊○○以「妨害公務」、「逮捕」丑○○之語（
      本院訴字卷第57頁），足認丑○○係經被告戊○○以妨害
      公務之現行犯逮捕等情明確，是被告癸○○辯稱係泥醉之
      管束等語，顯與事實不符。
   (3) 又證人乙○○於偵查及本院審理時證述：96年6 月28日晚
      上我接到被告辛○○電話得知被告戊○○與丑○○因為關
      心喝酒案件發生爭執與拉扯，我到9 分隊8 樓現場時丑○○已經被上手銬，我想要瞭解是否到達妨害公務的程度，
      到達時，被告戊○○告知與丑○○有拉扯爭執，被告戊○○身上有受傷，我叫被告戊○○去驗傷，之後我與被告辛○○至6 樓勤務中心看錄影帶以瞭解案情，但因格式不同
      無法播放，沒多久9 分隊8 樓辦公室有人打電話至6 樓報
      告說丑○○已經走了，之後我到8 樓確認丑○○已經走了
      ，我又回6 樓以電話向局長室報告被告辛○○所轉述之情
      形，因為我不瞭解案情，並未指示變更丑○○係因酒後泥
      醉遭上銬係對人之管束等語（他字卷第96～99頁、本院訴
      字卷第113 ～115 頁）；證人子○○於偵查及本院審理時
      證述：我於96年6 月28日到達9 分隊辦公室時，見被告辛○○、戊○○及乙○○在備勤室，我即進入備勤室瞭解情
      況，被告戊○○、辛○○有向我解釋過程，被告戊○○則
      說因要進去詢問室，丑○○不讓他進去，丑○○拍打被告
      戊○○的手而遭被告戊○○逮捕，並向被告辛○○確認當
      時有值日幹部即被告己○○在場，另楠梓警友會主任庚○○進入備勤室講述之過程與被告戊○○所述並不一致，我
      即與乙○○、辛○○在6 樓勤務中心看錄影帶瞭解案情，
      之後被告辛○○接到8 樓辦公室之電話說議員已經走了，
      我們3 人上8 樓後，發現丑○○已經離開，當時我與乙○○均未下任何指示，亦因尚待瞭解，而未表示對該案件進
      行判斷等語（他字卷第100 ～102 頁、本院訴字卷第61～
      63、67～70頁），足認證人乙○○、子○○6 月29日0時0
      分、7 分許到場後，均欲瞭解案情，而被告戊○○已表示
      遭丑○○阻擋進入詢問室，甚至遭拍打等情，因而與被告
      辛○○至6 樓勤務中心觀看錄影帶以確認丑○○遭被告戊○○上手銬之經過等情，於6 樓勤務中心觀看錄影帶前，
      並未對丑○○遭上手銬之原因予以認定等情明確，是被告
      癸○○辯稱丑○○遭解開手銬迄至離去時，已認定丑○○
      泥醉遭上銬管束一情，亦與事實不符，不足採信。
   (4) 又證人乙○○於本院審理時證述：我到場時尚須了解釋否
      達到妨害公務的程度，需要看一下錄影帶確認後才可以判
      斷，且因不瞭解案情，當時無指揮員警應如何處理等語（
      本院訴字卷第115 ～116 頁）；而在一般情況下，員警對
      民眾上手銬之情況有因現行犯、通緝犯、行政執行之即時
      強制等等可能，此經被告癸○○供述在卷，亦有證人子○○於本院審理時證述明確（本院訴字卷第62、167 頁），
      被告癸○○既有監督管理之義務，且對於丑○○係遭被告
      戊○○以妨害公務上手銬，亦有預見之可能，惟其抵達9
      分隊辦公室後，未曾再予確認實際情況；且迄至丑○○離
      開時，亦知悉辛○○、子○○、乙○○尚在6 樓勤務中心
      確認其上銬之實際經過，如前所述，而被告癸○○在8 樓
      辦公室僅需向被告戊○○詢問或撥打電話至6 樓勤務中心
      詢問觀看監視錄影之實際情況，即可確認丑○○遭逮捕之
      經過，亦無不能注意之情事，仍捨此不為，在丑○○遭上
      銬之原因尚未釐清前，即任令丑○○離去，顯未盡注意義
      務甚明，其辯稱已盡注意義務等語，不足採信。。
（九）綜上所述，本件事證明確，被告癸○○犯行堪以認定，應
      依法論科。
二、論罪科刑部分：
（一）被告癸○○係有監督看守依法逮捕拘禁人職務之公務員，
      如前所述，故核被告癸○○所為，係犯刑法第163 條第2
      項之公務員過失致人犯脫逃罪。
（二）爰審酌被告癸○○身為交大第三中隊中隊長之職，於本院
      審理時竟指摘執法之被告戊○○係非法執行公務、非法逮
      捕妨害公務之丑○○，實不足取；其為負責監督管理之公
      務員，僅因受逮捕人具有議員身分，竟為秉持堅定執法之
      態度，疏於查證受逮捕人係在執法機關推打、叫囂謾罵、
      公然詆毀執法人員等妨害公務之事實，因而任令離去，有
      損一般大眾對於警方執法公正性之信心，難使基層員警在
      純淨之執法空間內適正行使職權；惟慮其並無前科，此有
      臺灣高等法院被告全國前案紀錄表附卷可稽，素行尚佳，
      ，因囿於警察機關與民意代表間之制衡關係，而多所顧忌
      ，為求圓融處事而忽略適切執法之重要性，犯後高雄市政
      府警察局局長尚需至高雄市議會接受質詢、道歉，甚至遭
      要求應加重處罰執法之基層員警，足見行為時確實恐遭受
      壓力而有顧忌等情，有新聞剪報附卷可查（他字卷第20～
      24頁），爰量處如主文之刑，並諭知易科罰金之折算標準
      ，以資儆戒。又被告癸○○所為，易滋生民意代表不當干
      擾基層執法員警適切執法之歪風，而其於本院審理時並未
      能坦承犯行，故認不宜宣告緩刑，附此敘明。
肆、無罪部分：
一、公訴意旨略以：被告辛○○於96年月28日22時起至24時止為
    備勤人員；被告戊○○於同日22時至24時負責巡邏勤務，均
    係依法令服務於地方自法團體所屬機關，而具有法定職務權
    限之人員。被告戊○○於96年6 月28日23時36分許以妨害公
    務之現行犯逮捕丑○○後，被告辛○○亦目睹逮捕過程，兩
    人明知移送現行犯之規定，竟因丑○○為高雄市議員身分，
    且陸續有許多長官到場關切，即基於縱放丑○○之故意，均
    未在工作紀錄簿上填載逮捕一事，被告戊○○亦未對丑○○
    製作筆錄、逮捕通知書，且未領取移送文號，復未向之後到
    場之癸○○、乙○○、子○○報告係將丑○○以妨害公務之
    現行犯逮捕，使不知情之丁○○於6 月29日凌晨0 時2 分許
    到達9 分隊後，向戊○○取得手銬鑰匙，欲解開丑○○，惟
    經丑○○拒絕。嗣於同年6 月29日凌晨0 時18分許，由疏未
    查證之癸○○將手銬鑰匙交付丁○○以解開丑○○手銬，在
    場之戊○○、辛○○亦未為任何表示，致丑○○認為已可自
    行離去，於同日凌晨0 時27分許與不知情之庚○○、甲○等
    人一同離去等情，因認被告戊○○、辛○○涉犯刑法第163
    條第1 項公務員縱放人犯罪，並於本院審理時認被告戊○○
    、辛○○亦可能涉犯刑法第163 條第2 項公務員過失致人犯
    脫逃罪等語。
二、按犯罪事實應依證據認定之，無證據不得推定其犯罪事實；
    不能證明被告犯罪者，應諭知無罪之判決，刑事訴訟法第
    154 條第2 項、第301 條第1 項分別定有明文。且事實之認
    定，應憑證據，如未能發現相當證據，或證據不足以證明，
    自不能以推測或擬制之方法，為裁判基礎；且認定犯罪事實
    所憑之證據，雖不以直接證據為限，間接證據亦包括在內，
    然而無論直接證據或間接證據，其為訴訟上之證明，須於通
    常一般之人均不致有所懷疑，而得確信其為真實之程度者，
    始得據為有罪之認定，倘其證明尚未達到此一程度，而有合
    理之懷疑存在而無從使事實審法院得有罪之確信時，即應由
    法院為諭知被告無罪之判決，有最高法院40年台上字第86號
    判例、76年台上字第4986號判例可資參照。
三、公訴意旨認被告戊○○、辛○○涉犯刑法第163 條第1 項公
    務員縱放人犯罪或同法第163 條第2 項公務員過失致人犯脫
    逃罪，係以被告戊○○、辛○○及證人己○○、癸○○、丑
    ○○、庚○○、甲○、林昆智、陳漂龍、許朝治、戴誠兵、
    林龍霄之證述，與9 分隊勤務分配表、9 分隊隊員出入及領
    用登記簿、工作紀錄簿、95年度偵字第8736號陳坤舉妨害公
    務案件偵卷及警卷、本院95年度簡字第2984號判決、95年度
    偵字第8736號聲請簡易判決處刑書、95年度偵字第9289號陳
    家嗛妨害公務案件警卷1 份、本院95年度簡字第2968號判決
    1 份、95年度偵字第9289號聲請簡易判決處刑書1 份、95年
    度偵字第33123 號陳美玉妨害公務等案件警卷1 份、本院96
    年度簡字第309 號判決1 份、95年度偵字第33123 號起訴書
    1 份及扣案9 分隊辦公室監視。被告戊○○之供述及其職務
    報告、監視器主機1 台、DV錄影原帶1 捲、拷貝自前開9 分
    隊辦公室監視器主機之光碟1 片、拷貝自前開DV錄影原帶光
    碟1 片、拷貝自前開戊○○數位相機光碟1 片；本署檢查事
    務官勘驗上開光碟之譯文1 份、本檢察官勘驗上開光碟之勘
    驗筆錄1 份；自上開光碟定格擷取列印之畫面照片等為據。
四、訊據被告戊○○、辛○○固坦承於丑○○遭解開手銬時在場
    等事實，然否認有何縱放人犯之犯行。被告戊○○辯稱：（
    一）解開手銬是對議員之尊重而變更拘束人身自由之方式，
    並非表示任令其離去，且在備勤室在乙○○、子○○報告經
    過，並無刻意掩飾丑○○因妨害公務被逮捕之事實，故無縱
    放人犯之故意；（二）丑○○離開9 分隊前，因乙○○叫我
    去醫院驗傷保全證據，所以先行離去，至於工作紀錄簿均是
    由同事陳炎坤負責填寫，尚難以陳炎坤未記載逮捕丑○○一
    事即認定有縱放之故意；（三）在我前往醫院驗傷時，被告
    癸○○、辛○○、己○○、值班之陳漂龍均在場，丑○○尚
    在9 分隊辦公室，且依其身分、身體狀況根本不可能脫逃，
    故難認有何故意或過失；（四）丑○○係在己○○故意縱放
    下離去，並非我過失行為所致等語。被告辛○○辯稱：（一
    ）我未目睹丑○○遭宣告權利並逮捕之過程，且丑○○離開
    部隊時，我在6 樓勤務室觀看錄影光碟，待丑○○離去後，
    始接獲陳漂龍電話而上8 樓，實無縱放人犯之故意；（二）
    我為9 分隊分隊長，知悉被告戊○○之個性衝動、正義感強
    ，我在場時聽聞丑○○謾罵，以為丑○○是以言語的挑釁後
    才經戊○○上銬，丑○○在酒醉的情況下阻攔戊○○，丑○○僅是酒醉鬧事，並無妨害公務之故意，不應構成妨害公務
    罪；（三）事發地點在警員人數眾多，局勢可輕易掌控之警
    察局內，並考量丑○○議員之身分，於丑○○狀況已安穩的
    情況下，衡量各種情況解開手銬為宜，係合於法令規定之行
    為等語。
五、經查：
（一）被告辛○○、戊○○並無縱放行為：
   (1) 依上開監視錄影光碟、勘驗譯文、翻拍照片，故足認96年
      6 月28日23時36分丑○○在9 分隊辦公詢問室門口，阻擋
      被告戊○○執行酒駕職務，遭被告戊○○以妨害公務之現
      行犯依法逮捕，嗣被告戊○○、辛○○多次欲解開丑○○
      之手銬遭拒絕，於被告癸○○到場後，交付鑰匙由侯景宗
      解開丑○○之手銬，並於同年6 月29日凌晨0 時27分離去
      等情。然被告戊○○、辛○○於丑○○遭逮捕後經求證丑
      ○○為高雄市議員，且逮捕迄至解開手銬時均無抗拒留置
      之意，因而基於尊重市議員身分、名譽及無須以戒具實施
      留置之必要，由丁○○向被告癸○○取得鑰匙後解開丑○○手銬等情，均如上述（詳見貳、一），是被告戊○○、
      辛○○辯稱渠等欲解開丑○○之手銬，並非基於縱放丑○○而解開手銬等語，應足採信。
   (2) 按「縱放」係指違法將逮捕或拘禁之人之強制拘束公力解
      除，聽任犯人非法回復其自由。參諸丑○○於96年6 月29
      日凌晨0 時27分離去時，9 分隊辦公室僅剩陪同丑○○之
      被告癸○○、己○○及8 樓辦公室內值班之陳漂龍與備勤
      人員林昆智；而被告戊○○已於同日凌晨0 時22分離開9
      分隊辦公室前往醫院驗傷，被告辛○○則在6 樓勤務中心
      與乙○○、子○○等人觀看監視錄影內容，經被告癸○○
      、戊○○、辛○○供陳在卷，且經證人子○○、乙○○、
      林昆智證述明確，並有上開監視錄影光碟、勘驗譯文可證
      ，復有戊○○前往就醫之高雄市立聯合醫院診斷書在卷可
      查（他字卷第63頁），是被告戊○○、辛○○於丑○○脫
      離公權力監督範圍時均未在場，故難認被告戊○○、辛○○有何縱放行為。
   (3) 又丑○○離去9 分隊時，被告辛○○仍為了確認丑○○遭
      上手銬之原因而在6 樓勤務中心觀看監視錄影內容，是其
      於丑○○離去時，尚無從確知丑○○係因妨害公務遭逮捕
      之現行犯，亦難遽認其有縱放或便利脫逃之犯意。另被告
      戊○○自丑○○上銬於犯罪嫌疑人席，即不斷接聽電話，
      所回答之內容均係「丑○○來關心酒駕、他對我又打又罵
      」等語，有監視錄影光碟、勘驗譯文在卷可參（見貳一（
      二）(3)），並有證人乙○○、子○○證述可稽（本院訴字
      卷第61、68、114 頁），且證人乙○○、子○○均因此而
      需觀看監視錄影光碟以釐清究係是否達到妨害公務，亦經
      渠等證述明確（本院訴字卷第67、68、115 頁），是難僅
      憑被告戊○○僅就客觀事實描述，而未明確表示係「逮捕
      妨害公務現行犯」等語，即遽認被告戊○○有何縱放人犯
      或便利脫逃之故意。
   (4) 又被告戊○○雖未填載逮捕通知書、製作詢問筆錄，然其
      係執行酒駕勤務，因而逮捕妨害公務之丑○○，於逮捕丑
      ○○後，除須處理酒駕之許慧心，尚須搭設數位相機拍攝
      逮捕後丑○○之行為，因丑○○持續撥打電話至高雄市政
      府警察局局長室，又先後接聽詢問丑○○遭上銬之電話確
      認丑○○之身分，此期間又經被告癸○○、乙○○、子○○先後到場，復經乙○○、子○○詢問事發經過予以釐清
      真相；另被告戊○○亦因丑○○之拉扯、拍打而受傷，亦
      有前往醫院驗傷蒐證之必要；復參諸被告戊○○於96年6
      月29日所製作之職務報告仍表示係以妨害公務逮捕丑○○
      等情，有其職務報告在卷可查（偵查卷第54頁），故於丑
      ○○遭逮捕後，是被告戊○○在逮捕丑○○後之短暫時間
      內，既因上開作為而未及製作逮捕通知書、詢問筆錄，尚
      難認其因此有縱放或便利脫逃之故意。
（二）被告辛○○、戊○○並無過失致人犯脫逃行為：
   (1) 又丑○○係遭被告戊○○警告有妨害公務之舉，並於96年
      6 月28日23時36許宣告逮捕後，被告辛○○始於同日23時
      37分許自休息室進入9 分隊8 樓辦公室內，業經被告辛○○陳述在卷，並有上開監視錄影光碟、勘驗譯文、翻拍照
      片等在卷可參，是被告辛○○自休息室出來後並無聽聞藍
      被告戊○○告知丑○○妨害公務等及宣告權利等情，尚堪
      認定。參以乙○○、子○○分別於96年6 月29日凌晨0 時
      0 分、0 時7 分到場後，旋積極詢問被告戊○○、辛○○
      等人，嗣被告辛○○旋與子○○、乙○○至6 樓勤務中心
      觀看監視錄影內容以確認事實之經過，而8 樓則有被告癸○○在場監督指揮現場，亦經子○○、乙○○等人證述如
      前，是被告辛○○既在6 樓勤務中心確認事發經過，觀看
      監視錄影畫面釐清事實之確認過程，即係盡其注意義務所
      為，故難認被告辛○○有何應注意而不注意之情形。
   (2) 而被告辛○○在確認事實之過程中，因被告癸○○之過失
      及同案被告己○○未予告知丑○○係妨害公務之現行犯而
      任令丑○○突然離去，在丑○○離去前，亦未有任何人通
      知被告辛○○等情，業如上述，而此情並非被告辛○○所
      得預見，此參諸被告辛○○經陳漂龍電話通知後旋即至8
      樓查證，並向陳漂龍確認丑○○為何離去等情，益徵明確
      。
   (3) 被告戊○○於離去9 分隊辦公室前往醫院驗傷時，並未告
      知值班人員陳漂龍係以妨害公務現行犯將丑○○逮捕等情
      ，雖業經被告戊○○供陳不諱；然證人丙○○於本院審理
      時證述：現行犯在隊部是由處理員警負責看守，處理員警
      不在場則需要向值勤幹部報告，由分隊長或值班幹部調派
      員警協助處理，或交由備差、值班員警協助處理，如知情
      之幹部在場，則有協助看管人犯之義務，如直屬長官與處
      理員警認知不同，則責任要移轉由幹部負責，比較慎重者
      應該請示值日檢察官等語，並提出值勤幹部工作執掌內容
      函令在卷（本院訴字卷第122 ～123 、139 頁），又己○○於96年6 月28日22時至24時在9 分隊之分隊部值班，同
      年6 月28日22時起至29日6 時止為值日幹部，有勤務分配
      表可資為憑；參以丑○○妨害被告戊○○值勤酒駕勤務之
      行為、被告戊○○星於宣告權利、逮捕丑○○時，己○○
      均在旁見聞，進而勸阻衝突，有監視錄影光碟、勘驗譯文
      、翻拍照片等足資佐證，業如上述，足認己○○係當日值
      班及值勤幹部，更知悉丑○○係妨害公務之現行犯，其有
      協助看管人犯之義務，足資認定。是被告戊○○辯稱因丑
      ○○身分為議員，且均係留置在9 分隊8 樓辦公室之公權
      力機關內，己○○知悉丑○○為現行犯，亦需負責看管人
      犯，因而相信9 分隊內之其他人可看管人犯等語，尚屬可
      採，故難僅因被告戊○○未明確告知在場之值班人員丑○○係現行犯，即前往醫院就醫等情，即遽認其對於丑○○
      可能因此脫逃有所預見，自難逕以刑事過失責任相繩。
   (4) 又公訴意旨雖提出被告戊○○前多次承辦妨害公務案件之
      警詢、偵查卷宗及本院簡易判決作為認定被告戊○○、辛○○知悉移送現行犯之程序，被告戊○○無須迴避等情之
      論據。然被告戊○○、辛○○既因上開理由在渠等處理妨
      害公務之過程中，丑○○係於渠等無從注意情況下離去，
      則渠等二人知悉事後移送現行犯之程序，並不影響本院上
      開認定。至公訴意旨以9 分隊隊員出入及領用登記簿、工
      作紀錄簿故足認定被告辛○○、戊○○等人確有於紀錄簿
      上之到、退勤，而於96年6 月28日22時至24時之工作紀錄
      簿均未記載逮捕丑○○一事等情，然被告戊○○辯稱：工
      作紀錄簿是由一同值勤之同事陳炎坤記載，並非刻意不寫
      工作紀錄簿，且我於翌日之職務報告以明確載明逮捕之經
      過等語，此亦經證人陳炎坤於偵查中證述：96年6 月28日
      23 時40 幾分，被告戊○○請我快對許慧心開舉發單，我
      開完單時，在詢問室填寫工作紀錄簿，之後分隊長（被告
      辛○○）叫我下6 樓拷貝我的數位相機蒐證內容，我就離
      開8 樓下6 樓了等語（他字卷第47～48頁），另被告辛○○則辯稱：工作紀錄簿係依據承辦事項記載，並非每一參
      與人均需記載，我於當時（96年6 月28日22時至24時）是
      備勤、文書處理及裝備、保養，針對勤務表當時之工作項
      目記載等語。參諸當日22時至24時確實由陳炎坤填載值勤
      事項於工作紀錄簿上；另被告辛○○則為備勤，有當日工
      作紀錄簿附卷可考（他字卷第68頁），佐以員警記載處理
      事項於工作紀錄簿上，由同組之一值勤員警負責填載，並
      就各自負責之事項記載，尚與事理相符，是被告戊○○、
      辛○○辯稱並無故意不填載逮捕丑○○一事於工作紀錄簿
      等語，尚足採信。至於工作紀錄簿之填載制度就應如何設
      計，以避免本件丑○○遭逮捕一事漏未記載，應由警察機
      關自行修正，尚非得因漏未記載即遽以刑事犯罪相繩，附
      此敘明。
（三）綜上所述，依卷內之相關證據資料，被告戊○○、辛○○
      2 人是否涉犯公務員縱放人犯或過失致令脫逃罪嫌，尚未
      達於通常一般之人均不致有所懷疑，而得確信其為真實之
      程度，因有合理性懷疑之存在，致使本院無從形成有罪之
      確信，根據「罪證有疑，利於被告」之證據法則，即不得
      遽為不利被告之認定，且公訴人復未能提出其他積極證據
      足以說服法院以形成被告有罪之心證，揆諸首揭法條及判
      例意旨，既不能證明被告戊○○、辛○○犯罪，即應為無
      罪之諭知，以昭審慎。
據上論斷，應依刑事訴訟法第299 條第1 項前段、第301 條第1
項，刑法第163 條第2 項、第41條第1 項前段，刑法施行法第1
條之1 ，判決如主文。
本案經檢察官壬○○到庭執行職務。
中    華    民    國    97    年     7    月    18    日
                  刑事第十六庭  審判長法  官  李代昌
                                      法  官  溫文昌
                                      法  官  梁淑美
以上正本證明與原本無異。
如不服本判決應於收受本判決後10日內向本院提出上訴書狀，並
應敘述具體理由，如未敘述上訴理由者，應於上訴期間屆滿後20
日內補提理由書狀於本院（均須按他造當事人之人數附繕本）「
切勿逕送上級法院」。
中    華    民    國    97    年     7    月    18    日
                                      書記官  林麗文
附錄本案論罪法條全文
中華民國刑法第163條
（公務員縱放或便利逃脫罪）
公務員縱放職務上依法逮捕拘禁之人或便利其脫逃者，處1 年以
上7 年以下有期徒刑。
因過失致前項之人脫逃者，處6 月以下有期徒刑、拘役或3 百元
以下罰金。
第 1 項之未遂犯罰之。


司法院資訊處製作；財團法人民間司法改革基金會備份。
